臺灣板橋地方法院刑事判決　　　　　　　 96年度訴字第153號
公　訴　人　臺灣板橋地方法院檢察署檢察官
被　　　告　甲○○
　　　　　　　　　　（另案羈押於臺灣臺北看守所）
選任辯護人　王雅慧律師
上列被告因違反毒品危害防制條例案件，經檢察官提起公訴（95
年度毒偵字第8301號）及移送併案（臺灣桃園地方法院檢察署95
年度毒偵字第5832號），本院依簡式審判程序，判決如下：
    主  文
泰連居施用第一級毒品，累犯，處有期徒刑拾月，扣案之海洛因
壹包（淨重壹點柒陸公克）沒收銷燬之，其外包裝袋壹只沒收；
又施用第二級毒品，累犯，處有期徒刑捌月，扣案之甲基安非他
命貳包（合計毛重貳點壹伍公克）均沒收銷燬之，其外包裝袋貳
只均沒收；應執行有期徒刑壹年肆月，扣案之海洛因壹包（淨重
壹點柒陸公克）及甲基安非他命貳包（合計毛重貳點壹伍公克）
均沒收銷燬之，其外包裝袋只均沒收。
    事  實
一、泰連居：(一)於民國88年間，因施用毒品案件，經本院以88年
    度毒聲字第1908號裁定送觀察、勒戒後，於88年4 月2 日認
    無繼續施用毒品傾向而執行完畢釋放出所，復經臺灣板橋地
    方法院檢察署檢察官以88年度偵字第7137號為不起訴處分確
    定；(二)於89年間，因施用毒品案件，經本院以89年度毒聲字
    第850 號裁定送觀察、勒戒後，認無繼續施用毒品傾向，於
    89年2 月19日執行完畢釋放出所，復經臺灣板橋地方法院檢
    察署檢察官以89年度毒偵緝字第220 號為不起訴處分確定；
    (三)於90年間，又因施用毒品案件，經本院以90年度毒聲字第
    3580號裁定令入戒治處所施以強制戒治，復經本院以91年度
    毒聲字第3398號裁定停止戒治，而於91年11月29日停止戒治
    ，所餘期間交付保護管束（接續執行下述有期徒刑），於92
    年2 月24日保護管束期滿，強制戒治執行完畢，此部分施用
    毒品犯行，復經本院以90年度板簡字第1646號判決判處有期
    徒刑6 月確定；(四)於同年間，又因違反毒品危害防制條例案
    件（施用毒品），經臺灣臺北地方法院以90年度簡字第1142
    號判決判處有期徒刑4 月確定；上述(三)後段及(四)所示之二罪
    刑，復經本院以91年度聲字第1537號裁定定應執行有期徒刑
    9 月確定；(五)於91年間，因過失傷害案件，經臺灣高等法院
    以91年度交上易字第408 號判決判處有期徒刑3 月確定；(六)
    同年間，又因竊盜案件，經本院以91年度易字第1424號判決
    判處有期徒刑8 月確定；(七)於同年間，又因違反毒品危害防
    制條例案件（施用毒品），經本院以91年度簡字第1188號判
    決判處有期徒刑6 月確定；前揭(五)至(七)所示之三罪刑，復經
    臺灣高等法院以92年度聲字第442 號裁定定應執行有期徒刑
    1 年3 月確定，上述二次所定之應執行有期徒刑，經送監接
    續執行，於93年7 月6 日假釋出監，而於93年10月29日縮刑
    期滿執行完畢。詎其猶不知悔改，於上開(三)前段所示之強制
    戒治執行完畢釋放後5 年內，復分別基於施用第一級毒品海
    洛因、第二級毒品甲基安非他命（起訴書誤繕為安非他命）
    之包括犯意，於95年10月23日23時30分許，在桃園縣桃園市
    ○○街233 巷34號前，又緊接於同年月31日14時許，在桃園
    縣桃園市○○路532 號7 樓之友人黃瓊調之住處，將第一級
    毒品海洛因摻入香菸內點燃吸食之方式，又將第二級毒品甲
    基安非他命置於吸食器上，用火燒烤吸聞所生煙霧之方式，
    密集施用第一級毒品海洛因、第二級毒品甲基安非他命各2
    次；嗣先於95年10月23日23時20分許（起訴書誤載為同日30
    分許），為警在桃園縣桃園市○○街233 巷34號前查獲，並
    扣得其所有而供施用第一級毒品所用之海洛因1 包（淨重
    1.76 公 克，起訴書誤寫為毛重7.95公克）及施用第二級毒
    品所用之甲基安非他命2 包（合計毛重2.15公克），且經採
    集其尿液送驗；又於同年月31日14時40分許（併案意旨書誤
    書為同日14時50分許），在桃園縣桃園市○○路526 號前，
    為警查獲，且經採集其尿液送驗，始悉上情。
二、案經桃園縣政府警察局桃園分局報請臺灣桃園板橋地方法院
    檢察署呈請臺灣高等法院檢察署令轉臺灣板橋地方法院檢察
    署檢察官偵查起訴，又經同分局報請臺灣桃園地方法院檢察
    署檢察官移送併辦。
    理  由
一、本案被告甲○○所犯係死刑、無期徒刑、最輕本刑為3 年以
    上有期徒刑以外之罪，其於準備程序中就被訴事實為有罪之
    陳述，經本院告知簡式審判程序之旨，並聽取公訴人、被告
    之意見後，經合議庭裁定由受命法官獨任進行簡式審判程序
    ，合先敘明。
二、上揭犯罪事實，業據被告於本院審理時坦承不諱，且被告2
    次為警查獲後所排放之尿液，經採樣送請臺灣檢驗科技股份
    有限公司，先以EIA 酵素免疫分析法初步檢驗，再以GC/MS
    氣相層析質譜儀法確認檢驗，均呈鴉片類及安非他命類（甲
    基安非他命濃度遠高於安非他命）陽性反應之情，有該公司
    95年11月7 日、95年11月21日濫用藥物尿液檢驗報告各1 紙
    在卷足參，並有現場查獲照片6 張附卷可稽，此外，並有被
    告所有而供施用第一級毒品所用之海洛因1 包（淨重1.76公
    克）及施用第二級毒品所用之甲基安非他命2 包（合計毛重
    2.15公克）扣案可資佐證，而上開扣案之海洛因經送請法務
    部調查局鑑定，確含第一級毒品海洛因成分之情，亦有該局
    95年11月6 日調科壹字第09523036440 號鑑定書1 紙佐卷可
    考，足認被告自白與事實相符。再被告有如事實欄一、(三)前
    段所示之強制戒治執行完畢之情，有臺灣高等法院被告前案
    紀錄表在卷可佐，顯見其係於上開強制戒治執行完畢釋放後
    ，5 年內再犯施用第一、二級毒品之罪甚明。本案事證明確
    ，被告犯行堪以認定，應依法論科。
三、查海洛因、甲基安非他命係毒品危害防制條例第2 條第2 項
    第1 款、第2 款所稱之第一、二級毒品。核被告施用第一級
    毒品海洛因、第二級毒品甲基安非他命之行為，係犯同條例
    第10條第1 項之施用第一級毒品罪及同條第2 項之施用第二
    級毒品罪。其施用第一、二級毒品前後，分別持有第一、二
    級毒品之低度行為，皆為施用之高度行為所吸收，均不另論
    罪。再被告2 次為警查獲後所排放之尿液，就第二級毒品部
    分，經檢驗所呈甲基安非他命濃度皆高於安非他命（已如前
    述），可知被告所施用之第二級毒品乃係甲基安非他命，而
    非安非他命，檢察官認被告係施用安非他命，尚有誤會，應
    予更正。又按刑事法若干犯罪行為態樣，本質上原具有反覆
    、延續實行之特徵，立法時既予特別歸類，定為犯罪構成要
    件之行為要素，則行為人基於概括之犯意，在密切接近之一
    定時、地持續實行之複次行為，倘依社會通念，於客觀上認
    為符合一個反覆、延續性之行為觀念者，於刑法評價上，即
    應僅成立一罪。學理上所稱「集合犯」之職業性、營業性或
    收集性等具有重複特質之犯罪均屬之，例如經營、從事業務
    、收集、販賣、製造、散布等行為概念者是（最高法院95年
    度臺上字第1079號判決要旨參照）。亦即立法者針對特定刑
    罰規範之構成要件，已預設其本身係持續實行之複次行為，
    具備反覆、延續之行為特徵，故將之總括或擬制成一個構成
    要件之「集合犯」行為，因刑法評價上為構成要件之行為單
    數，應僅成立一罪。而查毒品因具有成癮性、濫用性（此觀
    乎毒品危害防制條例第2 條之規定自明），立法實務首重以
    刑事處遇方式戒斷行為人毒癮，若無法收其實效，始依法追
    訴處罰（觀乎毒品危害防制條例第20條、第23條之規定即明
    ），故施用毒品本身具備反覆、延續之行為特徵，持續多次
    施用毒品始為此類犯罪之典型或常態，於刑法評價上，施用
    毒品應僅成立集合犯一罪（學者林鈺雄著「跨連新舊法之施
    用毒品行為—兼論行為單數與集合犯、接續犯概念之比較」
    ，刊於95年7 月本土法學雜誌第84期第141 頁以下，亦採相
    同之見解）。準此，有關行為人多次施用毒品之犯罪，實務
    前均依修正前刑法第56條連續犯之規定論以一罪，並加重其
    刑，惟因上開刑法第56條連續犯規定，業經修正刪除，並自
    95年7 月1 日施行，其中修正理由說明四並載明「至連續犯
    之規定廢除後，對於部分習慣犯，例如竊盜、吸毒等犯罪，
    是否會因適用數罪併罰而使刑罰過重產生不合理之現象一節
    ，在實務運用上應可參考德、日等國之經驗，委由學界及實
    務以補充解釋之方式，發展接續犯之概念，對於合乎接續犯
    或包括的一罪之情形，認為構成單一之犯罪，以限縮數罪併
    罰之範圍，用以解決上述問題」等語，是本院基於前述施用
    毒品構成要件之反覆實行特徵，並考量連續犯規定業經刪除
    之法律實然面暨修正刪除之立法理由，認為行為人如基於反
    覆實行之犯意，在密切接近之一定時、地，持續實行單次或
    複次之施用毒品行為，應僅成立集合犯一罪。查被告有如事
    實欄所述之因施用毒品犯行，經觀察、勒戒2 次，又經強制
    戒治1 次，並經法院判處罪刑3 次，又再犯本案施用毒品犯
    行等情，有臺灣高等法院被告前案紀錄表佐卷可考，依此觀
    之，足認被告確已染上施用毒品之毒癮無疑。再參以被告先
    後2 次為警查獲施用第一、二級毒品之時、地，均甚為密接
    ，益徵其係分別基於施用第一、二級毒品之包括犯意，於密
    接之時、地，反覆而持續施用第一、二級毒品，揆諸前揭說
    明，自應分別論以集合犯之包括一罪。再被告於95年10月31
    日14時許，施用第一、二級毒品之犯行，雖未據檢察官起訴
    ，然與起訴部分有如前述包括一罪之實質上一罪關係，復經
    檢察官移送併辦（臺灣桃園地方法院檢察署95年度毒偵字第
    5832號），均為起訴效力所及，本院自應併予審究。被告有
    如事實欄一、(三)後段至(七)所示之犯罪科刑及執行情形，有臺
    灣高等法院被告前案紀錄表在卷可稽，其於上開有期徒刑執
    行完畢後5 年內，故意再犯本案有期徒刑以上之二罪，皆為
    累犯，均應依刑法第47條第1 項之規定，加重其刑。又被告
    所犯上開二罪間，犯意各別，罪名互異，應分論併罰。爰審
    酌被告前因施用毒品，獲得2 次不起訴處分之寬典，並經法
    院判處罪刑3 次，仍無法戒絕毒癮，再次漠視法令禁制而犯
    本罪，惟其施用毒品所生危害，實以自戕身心健康為主，對
    於他人生命、身體、財產等法益，尚無明顯而重大之實害，
    兼衡其犯罪後坦承犯罪之態度等一切情狀，分別量處如主文
    所示之刑，並合併定應其應執行之刑，以示懲儆。
四、扣案之海洛因1 包（淨重1.76公克）、甲基安非他命2 包（
    合計毛重2.15公克），分別係查獲之第一、二級毒品，不問
    是否屬於被告所有，應依毒品危害防制條例第18條第1 項前
    段之規定，沒收銷燬之。又包裝上開海洛因、甲基安非他命
    之外包裝袋3 只（並非不可與毒品分離，係用於包裹毒品，
    防止其裸露、潮濕，便於攜帶施用），均係被告所有，分別
    供其施用第一、二級毒品所用之物，業據被告供明在卷，併
    依刑法第38條第1 項第2 款之規定，宣告沒收。
據上論斷，應依刑事訴訟法273 條之1 第1 項、第299 條第1 項
前段，毒品危害防制條例第10條第1 項、第2 項、第18條第1 項
前段，刑法第11條前段、第47條第1 項、第38條第1 項第2 款、
第51條第5 款，判決如主文。
本案經檢察官郭季青到庭執行職務。
中　　華　　民　　國　　96　　年　　4 　　月　　3 　　日
                  刑事第十九庭  法　官  鄧雅心
以上正本證明與原本無異。
如不服本判決應於送達後10日內向本院提出上訴狀。
                                書記官　王小芬
中　　華　　民　　國　　96　　年　　4 　　月　　3 　　日
附錄本案論罪科刑法條
毒品危害防制條例第十條
施用第一級毒品者，處六月以上五年以下有期徒刑。
施用第二級毒品者，處三年以下有期徒刑。
